【裁判字號】    95,交易,212
【裁判日期】    951107
【裁判案由】    公共危險等
【裁判全文】
臺灣高雄地方法院刑事判決            95年度交易字第212 號
公  訴  人  臺灣高雄地方法院檢察署檢察官
被      告  丙○○
選任辯護人  李慶榮  律師
            孫守濂  律師
被      告  甲○○
上列被告等因公共危險等案件，經檢察官提起公訴（95年度偵字
第7912號），本院判決如下：
    主  文
丙○○犯業務過失傷害致人重傷罪，處有期徒刑伍月，如易科罰
金，以銀元佰元（即新臺幣玖佰元）折算壹日。
甲○○犯不能安全駕駛動力交通工具罪，處拘役伍拾伍日，如易
科罰金，以銀佰元（即新臺幣玖佰元）折算壹日。
    事  實
一、丙○○領有職業聯結車駕駛執照，受雇於高雄市崇揚汽車貨
    運有限公司擔任司機，係從事駕駛業務之人。於民國94年12
    月16日凌晨零時15分許，其駕駛聯結車之車頭車牌號碼ＪＱ
    ─706 號、車尾板台車牌號碼VA-9 2號營業用全拖車，沿高
    雄縣鳳山市○○路○段西向東方向行駛，途經上開建國路一
    段與經武路口56巷之交岔路口前方衛武仁美紅線16號電桿右
    上方外側慢車道處，此時本應注意臨時停車時，應依車輛順
    行方向緊靠道路右側，其右側前後輪胎外側距離緣石或路面
    邊緣大型車不得逾1 公尺，而依當時情形，夜間有照明、天
    氣狀況晴、柏油路面狀況乾燥無缺陷、無障礙及視距良好，
    依其之智識、能力亦無不能注意之情事，竟疏未注意及此，
    而將其上開車尾車牌號碼VA-92 號板台車停放在上揭路段外
    側慢車道，惟該板台車右側前後輪胎外側距離緣石逾110 公
    分許處，且未放置警告標誌後，旋即駕駛上開車頭車牌號碼
    ＪＱ─706 號貨車載有花生駛離現場，逕自駕車前往附近卸
    貨，適有甲○○考領有普通重型機車駕駛執照之人，於94年
    12月15日21時30分許，在高雄市○○區○○路上某雜貨店與
    同事飲用啤酒3 瓶後，其因受酒精影響，明知其反應、平衡
    感、感覺力、言語能力均已有所障礙，處於不能安全駕駛動
    力交通工具之狀態，竟仍不顧影響道路交通公眾之安全，仍
    於同月16日凌晨零時5 分許，騎乘車牌號碼HS7- 962號重型
    機車，沿高雄縣鳳山市○○路○段由西向東方向行駛，途經
    上開VA-92 號板台車停放地點前，本應注意車前狀況，並應
    保持安全距離，及應注意酒後無法安全駕駛動力交通工具、
    注意力減低、反應變慢，而依當時情形，夜間有照明、天氣
    狀況晴、柏油路面狀況乾燥無缺陷、無障礙及視距良好，依
    其之智識、能力亦無不能注意之情事，竟疏未注意及此，迨
    甲○○騎乘機車沿上開路段外側機慢車道直行至上開地點，
    見狀閃煞不及，甲○○上開機車之前車頭因而撞擊丙○○停
    放上開板台車左後車角及，並再失控向左後車輪，撞擊，造
    成甲○○人車倒地滑行，致其受有顱內出血及右手肱骨開放
    性骨折併肘上截肢之重傷害，旋經路人送往高雄縣長庚紀念
    醫院急診室。丙○○於肇事後犯罪未被發覺之前，回到上開
    車禍現場，並留在事故現場，主動向前往事故現場處理，且
    尚不知肇事者為何人之員警坦承肇事，嗣並接受裁判。嗣復
    經警至上開醫院委託醫師對甲○○作血液酒精濃度抽血檢驗
    ，發現其血液中酒精濃度達每毫升172.5 毫克（相當於吐氣
    酒精濃度所含酒精成分高達每公升0.8625毫克之情狀），始
    悉上情。
二、案經甲○○訴由高雄縣政府警察局鳳山分局報告臺灣高雄地
    方法院檢察署檢察官偵查起訴。
    理  由
壹、關於證據能力部分
一、按被告以外之人於審判外之陳述，雖不符前四條之規定，而
    經當事人於審判程序同意作為證據，法院審酌該言詞陳述或
    書面陳述作成時之情況，認為適當者，亦得為證據。當事人
    、代理人或辯護人於法院調查證據時，知有第159 條第1 項
    不得為證據之情形，而未於言詞辯論終結前聲明異議，視為
    有前項之同意，刑事訴訟法第159 條之5 定有明文。
二、查本件被告犯罪事實之證據方法，詳如起訴書所引之證據，
    詳如：高雄縣政府警察局交通警察隊道路交通事故現場圖
    及報告表（一）、（二）各1 紙、事故現場蒐證相片28張。
    高雄縣政府警察局交通警察隊刑法第185 之3 案件測試觀
    察紀錄表報告書、高雄縣政府警察局舉發違反道路交通管理
    事件通知單、甲○○酒醉駕車交通違規移置保管車輛及領車
    通知單各1 紙。甲○○身分證、普通重型機車駕駛執照、
    上開重型機車行車執照，及丙○○身分證、職業聯結車駕駛
    執照、上開板台車行車執照各1 紙。甲○○受傷之長長庚
    紀念醫院出具診斷證明書、高雄縣政府警察局交通警察隊車
    禍處理小組委託醫院實施甲○○血液中酒精濃度檢驗報告各
    1 紙。偵卷附臺灣高雄地方法院檢察署檢察官於95年4 月
    20日勘驗筆錄、現場蒐證相片4 張、高雄縣政府警察局95年
    4 月11日函及其檢附蒐證相片4 張。本院卷附高屏澎驅車
    量刑車市故鑑定委員會95年7 月28日函及鑑定意見書等，被
    告、辯護人、公訴人均同意列入證據方法（見本院卷內之95
    年10月24日審判筆錄），是本院審酌該言詞陳述或書面陳述
    作成時之情況，認為適當，自得採為證據，合先明。
貳、實體部分；
一、上揭刑法第185 條之3 公共危險犯行、第284 條第2 項業務
    過失傷害致人重傷犯行之事實，業據被告丙○○、甲○○於
    本院95年10月24日審判程序時均供坦不諱，並有上開高雄
    縣政府警察局交通警察隊道路交通事故現場圖及報告表（一
    ）、（二）各1 紙、事故現場蒐證相片28張。高雄縣政府
    警察局交通警察隊刑法第185 之3 案件測試觀察紀錄表報告
    書、高雄縣政府警察局舉發違反道路交通管理事件通知單、
    甲○○酒醉駕車交通違規移置保管車輛及領車通知單各1 紙
    。甲○○身分證、普通重型機車駕駛執照、上開重型機車
    行車執照，及丙○○身分證、職業聯結車駕駛執照、上開板
    台車行車執照各1 紙。甲○○受傷之長庚紀念醫院出具診
    斷證明書、高雄縣政府警察局交通警察隊車禍處理小組委託
    醫院實施甲○○血液中酒精濃度檢驗報告各1 紙。偵卷附
    臺灣高雄地方法院檢察署檢察官於95年4 月20日勘驗筆錄、
    現場蒐證相片4 張、高雄縣政府警察局95年4 月11日函及其
    檢附蒐證相片4 張。本院卷附高屏澎驅車量刑車市故鑑定
    委員會95年7 月28日函及鑑定意見書在卷可徵；又被告甲○
    ○因本件車禍致其受有顱內出血及右手肱骨開放性骨折併肘
    上截肢之重傷害，亦經本院於95年10月24日審判程序時當庭
    勘驗甲○○右手只剩下臂部部分，臂部以下全部截肢之事實
    ，亦為被告丙○○當庭所是見，應堪認定（見本院卷95年10
    月24日審判筆錄第3 頁）。按大型車臨時停車時，應依車輛
    順行方向緊靠道路右側，其右側前後輪胎外側距離緣石或路
    面邊緣大型車不得逾1 公尺，且應放置警告標誌於車後，道
    路交通安全規則第111 條第2 項、第112 條第1 項第13款定
    有明文，被告考領有職業聯結車駕駛執照，對上開規定應知
    之甚詳，其駕駛汽車自應遵守前開規定，而本件事故發生時
    ，並無不能注意之情事，則被告駕駛大型車臨時停車，卻疏
    未注意及此，以致肇事，其行為自有過失，而告訴人即被告
    甲○○因本件車禍事故受有上開傷害之事實，業如前述，則
    被告丙○○之過失行為與告訴人受有傷害間，顯有相當因果
    關係，是被告丙○○選任辯護人所辯之無過失，與事實不符
    ，應無可信，況本件經臺灣省高屏澎區車輛行車事故鑑定委
    員會鑑定結果，亦均認被告丙○○所停放板台未靠右停放為
    肇事次因，有該等機關之鑑定意見書附卷可參（見本院卷）
    。又被告甲○○因受酒精影響，明知其反應、平衡感、感覺
    力、言語能力均已有所障礙，處於不能安全駕駛動力交通工
    具之狀態，於上揭時地，竟仍騎乘車牌號碼HS7-962 號重型
    機車，亦未注意車前狀況，而疏未注意及此，以致肇事，而
    違反道路交通安全規則第94條第3 項、第114 條第2 款規定
    ，其行為自有過失，而本件經臺灣省高屏澎區車輛行車事故
    鑑定委員會鑑定結果，亦均認被告甲○○酒精濃度過量駕駛
    重機車未注意車前狀況為肇事主因，有該等機關之鑑定意見
    書附卷可佐（見本院卷）。綜上，本件被告甲○○服用酒類
    不能安全駕駛動力交通工具而駕駛及被告丙○○業務過失傷
    害致人重傷之事證明確，上開犯行均堪認定，應予依法論科
    。
二、按刑法業於94年2月2日修正公布，並自95年7月1日施行（下
    稱修正後刑法）。又行為後法律有變更者，適用行為時之法
    律。但行為後之法律有利於行為人者，適用最有利於行為人
    之法律，修正後刑法第2條第1項定有明文。次按，新舊刑法
    關於刑之規定，雖同採從輕主義，係適用最有利於行為人之
    法律，既曰法律，自較刑之範圍為廣，比較時應就罪刑有關
    之共犯、未遂犯、連續犯、牽連犯、結合犯以及累犯加重、
    自首減輕、暨其他法定加減原因、與加減例等一切情形，綜
    其全部之結果，而為比較，再適用有利於行為人之法律處斷
    ，最高法院24年上字第4634號判例意旨著有明文。是本案被
    告行為後法律已有修正，爰將本案適用新舊法之比較，臚列
    於後：(1)修正前刑法第33條第5 款規定「罰金：1 元以上。
    」，且被告行為時之罰金罰鍰提高標準條例第1 條前段規定
    ：「依法律應處罰金、罰鍰者，就其原定數額得提高為2 倍
    至10倍」、第3 條規定：「依本條例提高罰金罰鍰之法律及
    其倍數由主管院定之」、第5 條則規定：「第1 條所定得提
    高倍數之規定，於本條例修正後制定之法律，不適用之；本
    條例修正前公布之法律，於本條例修正後修正其罰金罰鍰數
    額或法律經全部修正而其罰金罰鍰數額未予變更者，亦同。
    」，刑法所定提高罰金本刑之數額（單位為銀元），業經主
    管院核定提高為10倍，並自72年8 月1 日施行。至被告行為
    後，現行刑法第33條第5 款規定「罰金：新臺幣1 千元以上
    ，以百元計算之。」，95年6 月14日公布施行之刑法施行法
    第1 條之1 亦規定：「中華民國94年1 月7 日刑法修正施行
    後，刑法分則編所定罰金之貨幣單位為新臺幣。94年1 月7
    日刑法修正時，刑法分則編未修正之條文定有罰金者，自94
    年1 月7 日刑法修正施行後，就其所定數額提高為30倍。但
    72年6 月26日至94年1 月7 日新增或修正之條文，就其所定
    數額提高為3 倍。」，則被告行為時與行為後之法律，就罰
    金刑之提高數額已有不同，自應比較舊法適用有利於被告之
    規定，茲就本案相關之刑罰規定其修正前後之罰金刑比較如
    下：按刑法第185 條之3 之不能安全駕駛動力交通工具罪
    之法定刑為「1 年以下有期徒刑、拘役或3 萬元以下罰金」
    ，因該條法係88年4 月21日所增定，是以依修正前罰金罰鍰
    提高標準條例第5 條規定，毋庸提高其倍數，則依被告行為
    時之上揭法律規定，其法定刑之罰金刑應為銀元3 萬元以下
    ，1 元以上，折算新台幣後為新台幣9 萬元以下，新台幣3
    元以上。若依現行刑法，亦因刑法第339 條之2 係88年4 月
    21日所增定，罰金部分僅提高為3 倍，即最高可罰新台幣9
    萬元，最低應罰新台幣1 千元；經比較新、舊法之結果，應
    以被告行為時之法即修正前刑法對其較為有利。刑法第28
    4 條第2 項後段之過失傷害致人刀鎮重傷罪之法定刑為「3
    年以下有期徒刑、拘役或2 千元以下罰金」。承上說明，依
    被告行為時法，罰金刑部分經提高後為銀元5 千元以下，10
    元以上，經折算為新臺幣後，最高可罰新臺幣1 萬5 千元，
    最低則為新台幣30元。如依被告行為後之法律，因刑法第28
    4 條第1 項規定，係72年6 月26日前所訂定，故罰金部分應
    提高為30倍，即最高可罰新台幣1 萬5 千元，最低應罰新台
    幣1 千元；經比較新、舊法之結果，應以被告行為時法即修
    正前刑法對其較為有利。(2)按修法前後數罪併罰定應執行刑
    得否易科罰金之範圍及易科罰金折算標準之比較而言：被
    告犯罪時之刑法第41條第1 項前段規定：「犯最重本刑為5
    年以下有期徒刑以下之刑之罪，而受6 個月以下有期徒刑或
    拘役之宣告，因身體、教育、職業、家庭之關係或其他正當
    事由，執行顯有困難者，得以1 元以上3 元以下折算1 日，
    易科罰金。」，又易科罰金折算標準，依修正前罰金罰鍰提
    高標準條例第2 條前段規定（現已刪除），就其原定數額提
    高為100 倍折算1 日，即以銀元3 百元（即新臺幣9 百元）
    折算為1 日。惟新法第41條第1 項前段則規定：「犯最重本
    刑為5 年以下有期徒刑以下之刑之罪，而受6 個月以下有期
    徒刑或拘役之宣告者，得以新臺幣1 千元、2 千元或3 千元
    折算1 日，易科罰金。」比較修正前後之易科罰金折算標準
    ，以修正前刑法之規定，較有利於被告。又依舊法即修正
    前刑法第41條第2 項規定，併合處罰之數罪，均有同法第41
    條第1 項規定，犯最重本刑為5 年以下有期徒刑以下之刑之
    罪，而受6 個月以下有期徒刑或拘役之宣告，因身體、教育
    、職業、家庭之關係或其他正當事由，執行顯有困難者，雖
    其應執行之刑逾6 個月，亦得以銀元1 元以上銀元3 元以下
    折算1 日，易科罰金。惟新刑法第41條第2 項規定，則限縮
    定應執行之刑得易科罰金之範圍為「應執行之刑未逾6 個月
    者」，經比較新、舊法之結果，因舊法對得易科罰金之範圍
    較寬，故適用舊法第41條第2 項規定顯對被告較為有利。(3)
    關於自首之部分，修正前刑法第62條規定：「對於未發覺之
    罪自首而受裁判者，減輕其刑。但有特別規定者，依其規定
    。」；修正後刑法第62條規定：「對於未發覺之罪自首而受
    裁判者，得減輕其刑。但有特別規定者，依其規定。」，經
    比較新舊法結果，以舊法較有利於行為人。(4)綜上，揆諸上
    揭規定及判例意旨，綜合比較結果，本件以適用修正前之法
    律為有利於被告二人，附此先敘。
三、次按，刑法第10條第4 項第4 款所謂毀敗一肢以上之機能，
    係指一肢以上之機能完全喪失其效用而言；而手之作用全在
    於指，若被害人之手指失其效用，自不能謂非達於毀敗一肢
    機能之程度（最高法院著有30年上字第445 號判例、29年上
    字第135 號判例可資參照），查告訴人即被告甲○○因本件
    車禍致受有其右手只剩下臂部部分，臂部以下全部截肢之傷
    害，而無從藉由復健加以改善之事實，亦經本院於95年10月
    24日審判程序時當庭勘驗屬實，並有上開長庚紀念醫院出具
    診斷證明書在卷可徵，則揆諸上開說明，告訴人即被告甲○
    ○右手只剩下臂部部分，臂部以下全部截肢之傷害，已如上
    述，應屬於毀敗一肢之機能，而達重傷害之程度（至前開刑
    法修正時，於第10條第4 項第4 款，就重傷害之定義有所擴
    增，然告訴人所受傷害，不論於修法前後，均已達重傷害程
    度，且修正後之規定較不利於被告，是應依修正前之規定處
    斷）。查被告丙○○領有職業聯結車駕駛執照，受雇於高雄
    市崇揚汽車貨運有限公司擔任司機，業經其自承在卷，係從
    事業務之人，則其於從事駕駛業務時，過失肇事致人重傷，
    核其所為係犯刑法第284 條第2 項後段之業務過失傷害致人
    重傷罪。原偵查檢察官提起公訴之起訴書意旨原認應依刑法
    第284 條第1 項前段處斷，然業經公訴檢察官當庭將論罪法
    條更正為刑法第284 條第1 項後段，並無變更起訴法條之問
    題，併予敘明。被告丙○○於肇事後，留在事故現場，主動
    向前往事故現場處理，且尚不知肇事者為何人之員警坦承肇
    事，嗣並接受裁判之事實，業據到場處理警員黃厚福於被告
    丙○○警詢時訊問綦詳，並有被告丙○○警詢筆錄、本件上
    開道路交通事故調查筆錄可稽，是被告丙○○所為符合修正
    前刑法第62條前段自首之要件，而前開刑法修正時，將自首
    之效力，由「應」減輕其刑修正為得減輕其刑，比較修正前
    後之規定，修正後之規定較不利於被告，故應依刑法第2 條
    第1 項前段規定，依修正前刑法第62條前段規定，減輕其刑
    ；爰審酌被告丙○○駕駛汽車不知小心謹慎臨時停車，造成
    告訴人受有重傷此一難以彌補之後果，犯罪情節難認輕微，
    惟念其犯後坦認犯行，且其此前並無任何前科紀錄，有本院
    被告院內索引卡紀錄表、臺灣高等法院被告前案紀錄表在卷
    可按，素行良好，復參以其迄今未能與告訴人達成和解原因
    ，係雙方金額相距新臺幣9 百多萬元，然雙方此部分之紛爭
    仍得依民事訴訟程序或其他途徑加以解決（告訴人甲○○業
    於本院審理中提起附帶民事訴訟），及其為自首，且本件車
    禍為肇事次因等一切情狀，爰量處如主文所示之刑，並應依
    刑法第2 條第1 項前段，適用被告行為時即修正前之規定，
    就被告上開宣告之刑，定其易科罰金之折算標準。另核被告
    甲○○所為，係犯刑法第185 條之3 服用酒類，不能安全駕
    駛動力交通工具而駕駛罪。爰審酌被告甲○○因受酒精影響
    ，明知其反應、平衡感、感覺力、言語能力均已有所障礙，
    處於不能安全駕駛動力交通工具之狀態，於上揭時地，竟仍
    騎乘車牌號碼HS7-962 號重型機車，亦未注意車前狀況，以
    致肇事經臺灣省高屏澎區車輛行車事故鑑定委員會鑑定結果
    ，認被告甲○○酒精濃度過量駕駛重機車未注意車前狀況為
    肇事主因，嗣經警至上開醫院委託醫師對甲○○作血液酒精
    濃度抽血檢驗，發現其血液中酒精濃度達每毫升172.5 毫克
    （相當於吐氣酒精濃度所含酒精成分高達每公升0.8625毫克
    之情狀），犯罪情節難認輕微，其雖無任何前科紀錄，有本
    院被告院內索引卡紀錄表、臺灣高等法院被告前案紀錄表在
    卷可按，然本件被告甲○○上揭犯行情節為肇事主因，且肇
    事較嚴重等一切情狀，量處如主文所示之刑，並應依刑法第
    2 條第1 項前段，適用被告行為時即修正前之規定，就被告
    上開宣告之刑，定其易科罰金之折算標準，惟其為肇事主因
    ，且肇事較嚴重，實不宜諭知緩刑宣告，併此敘明。
據上論斷，應依刑事訴訟法第299 條第1 項前段，刑法第2 條第
1 項前段，刑法第185 條之3 、第284 條第2 項後段、修正前刑
法第62條前段、第41條第1 項前段，罰金罰鍰提高標準條例第1
條前段，廢止前罰金罰鍰提高標準條例第2 條，判決如主文。
本案經檢察官乙○○到庭執行職務。
中    華    民    國    95    年    11    月    7     日
                  交通法庭審判長法  官  田平安
                                法  官  郭瓊徽
                                法  官  施添寶
中    華    民    國    95    年    11    月    8     日
以上正本證明與原本無異。
如不服本判決，應於收受送達後10日內向本院提出上訴書狀。
                                書記官  陳威志
附錄本件論罪科刑法條：
中華民國刑法第185條之3
服用毒品、麻醉藥品、酒類或其他相類之物，不能安全駕駛動力
交通工具而駕駛者，處1年以下有期徒刑、拘役或3萬元以下罰金
。
中華民國刑法第284條
因過失傷害人者，處6月以下有期徒刑、拘役或5百元以下罰金，
致重傷者，處1年以下有期徒刑、拘役或5百元以下罰金。
從事業務之人，因業務上之過失傷害人者，處1 年以下有期徒刑
、拘役或1 千元以下罰金，致重傷者，處 3 年以下有期徒刑、
拘役或2千元以下罰金。


司法院資訊處製作；財團法人民間司法改革基金會備份。
